臺灣苗栗地方法院刑事判決　　　　　　　　　　　　　九十三年度訴字第二一一號
　　公　訴　人　臺灣苗栗地方法院檢察署檢察官
　　被　　　告　丁○○
　　指定辯護人　本院公設辯護人庚○○
右列被告因偽造有價證券等案件，經檢察官提起公訴 （九十三年度偵緝字第五九號）
，本院判決如左：
    主  文
丁○○共同連續意圖供行使之用，而偽造有價證券，處有期徒刑肆年。華南商業銀行
苗栗分行、發票人甲○○、帳號000000000號之支票貳紙（票號ＢＣ000
0000號、ＢＣ0000000號），出租人黃蘭源、承租人丙○○之房屋租賃契
約書貳份上偽造之「丙○○」署押（含簽名及指印共陸枚）及「甲○○」署押（含簽
名及指印共肆枚）共拾枚，全家樂傢俱行八十九年五月二十四日出貨單上「胡」之署
押壹枚，變造之丙○○汽車駕駛執照上辛○○之相片壹張，均沒收。
    事  實
一、丁○○與辛○○（另案通緝中）共同基於行使變造特種文書、偽造文書及偽造有
    價證券之犯意聯絡，由辛○○提供其相片予姓名年籍不詳之成年人，由該人於不
    詳時間、地點換貼辛○○之相片於丙○○遺失之汽車駕駛執照上變造完成後，再
    交還予辛○○；並推由辛○○於不詳時間、地點，向姓名年籍不詳之成年人購買
    偽造之華南商業銀行苗栗分行、帳號000000000號（起訴書誤載為00
    0000000號）、發票人欄上已蓋「甲○○」印章之空白支票多張。嗣於民
    國八十九年五月二十四日某時，辛○○持前述變造之丙○○駕駛執照影本一份以
    「丙○○」之名義向黃蘭源承租苗栗縣公館鄉玉谷村五鄰向陽六十五號房屋，並
    由丁○○以「甲○○」名義擔任連帶保證人，分別偽簽丙○○、甲○○姓名及按
    捺指印而偽造房屋租賃契約書二份，與屋主黃蘭源各執一份，分別足以生損害於
    丙○○、甲○○、黃蘭源及道路交通主管機關對汽車駕駛執照核發管理之正確性
    。丁○○、辛○○復基於意圖為自己不法之所有之犯意聯絡，於同年月二十四日
    十時許，同至苗栗縣公館鄉○○村○○街四十五號戊○○經營之全家樂傢俱行，
    以甲○○名義向業務員劉月英訂購半港桌二張、辦公椅二張、半牛皮沙發一組、
    茶几一組、床罩二套，總價新台幣（下同）六萬六千元，丁○○當場支付一千元
    做為訂金；又於同年月二十五日十六時許，由丁○○駕車載辛○○至苗栗市○○
    路一二一四號己○○經營之晟聲電器行，推由辛○○出面訂購電視、電冰箱及冷
    氣機各一台，總價共九萬二千元，並分囑店家將上開訂購之物品載往上址租屋處
    。於同年月二十六日、二十七日十七時三十分許，戊○○之送貨員乙○○與己○○將上開訂購之物品運至上址租屋處時，丁○○於全家樂傢俱行出貨單上偽簽「
    胡」字表示收訖，辛○○則先後於前述購得之業已偽造發票人為「甲○○」之票
    號ＢＣ0000000號支票上，填寫票面金額為六萬五千元、發票日期八十九
    年五月三十日，及於票號ＢＣ0000000號支票上，填寫票面金額為九萬二
    千元、發票日期八十九年五月二十七日，偽造完成後，分別交予乙○○及己○○
    收執而行使之，使渠等陷於錯誤而將運送之物品交付。後經戊○○、己○○提示
    上開支票未獲兌現，再至公館鄉玉谷村五鄰向陽六十五號處察看，發現人去樓空
    ，始知受騙而報警處理。經警將上開房屋租賃契約書所留之指印送驗比對，查知
    署名甲○○者所按捺之指印實係丁○○所為，而循線查獲上情。
二、案經戊○○、己○○訴由苗栗縣警察局苗栗分局報請臺灣苗栗地方法院檢察署檢
    察官偵查起訴。
    理  由
一、訊據被告丁○○固坦承於右揭時間、地點有行使偽造、變造文書及詐欺取財等犯
    行，惟矢口否認有偽造有價證券之犯行，辯稱：甲○○名義之支票來源伊不知道
    ，依以前之經驗判斷是辛○○買來的，送貨當時並不知道辛○○如何給付貨款，
    伊並無簽發支票之行為，亦不知辛○○何時將支票交予他人云云。惟查：（一）
    被害人甲○○於警詢、偵查中已證述其不曾至華南商業銀行開立帳戶，其
    曾遺失，且本案系爭二紙支票上發票人欄之印章並非其所有等語（見九十年度偵
    緝字第一六一號卷第十八、十九頁及第一九八頁背面）明確，是本案系爭原發票
    人欄蓋有「甲○○」印文之空白支票二紙係由姓名年籍不詳之人所偽造，殆無疑
    義。（二）再被告丁○○於偵查中業明白供稱：甲○○之支票係辛○○買來的，
    辛○○有開票及交付支票之行為，支票買來時是空白的，印章蓋好了（見九十三
    年度偵緝第五十九號卷第三十七、四十二頁）等語；復於本院審理檢察官聲請羈
    押時坦承：「（問：本案？）我們開立空頭支票給他人，後來請人搬家具，……
    ，我可獲取工資，一星期一萬元，除了騙家具尚有家電及電腦」（見本院九十三
    年度聲羈字第九十九號卷第四頁）等語綦詳；是被告既知悉系爭支票係經購得，
    且為空頭支票，足證其明知系爭原發票人欄蓋有「甲○○」印文之空白支票為偽
    造無疑。且被告先後於偵查中、本院審理時均自承：買家俱電器沒有付錢，是開
    支票（見九十年度偵緝字第一六一號卷第一八八頁）；其知悉辛○○之詐騙手法
    ，本案辛○○之租屋及購買家具等物是騙人的，且自八十七年八月起至八十八年
    六月間，伊都與辛○○等以人頭支票詐騙他人財物並經判刑確定等情不諱。而觀
    之附卷之台灣高等法院台中分院八十九年度上訴字第一三八號刑事判決內容，被
    告與辛○○等人自八十七年八月起至八十八年六月間止，係以冒名共同向商家訂
    購貨品，再以偽造之支票給付貨款，並持偽造之證件承租房屋做為詐騙商家送貨
    地點之方式，詐得財物多達二十餘起；其等犯罪手法與本案如出一轍，是被告對
    於共犯辛○○以偽造支票給付貨款之一貫犯罪方法，自知之甚稔。況被告於乙○○與己○○送貨至公館鄉向陽六十五號租屋處時均在場，並於全家樂傢俱行出貨
    單上簽收「胡」字，此為被告所坦認在卷，是被告既在場，亦明知此舉係詐購他
    人財物，豈有不知辛○○係以先前購得之偽造甲○○支票給付貨款之理？故其事
    後翻異前詞辯稱：不知支票來源及辛○○如何支付貨款云云，顯係避重就輕卸責
    之詞，毫不足採。此外，復有全家樂傢俱行出貨單一紙、華南商業銀行苗栗分行
    、發票人為「甲○○」之票號ＢＣ0000000號、ＢＣ0000000號支
    票、退票理由單各二紙（以上均為影本）在卷足憑，被告與辛○○共同偽造有價
    證券犯行足堪認定。又被告與辛○○分別冒名「甲○○」、「丙○○」，持變造
    之丙○○汽車駕駛執照，向被害人黃蘭源承租房屋，並向被害人戊○○與己○○
    詐騙財物等之行使偽造、變造文書及詐欺取財犯行，均經被告坦承在卷，核與被
    害人黃蘭源、戊○○、己○○、丙○○及證人乙○○、劉月英指證相符，並有房
    屋租賃契約書一份、換貼辛○○相片之丙○○汽車駕駛執照一張、內政部警政署
    刑事警察局鑑定書一份等附卷可佐，其自白顯與事實相合，可信為真實。綜上所
    述，本件事證明確，被告犯行洵堪認定，應依法論科。
二、核被告丁○○所為，係犯刑法第二百零一條第一項偽造有價證券罪、第三百三十
    九條第一項之詐欺取財罪、第二百十六條、第二百十二條、第二百十條之行使變
    造特種文書及偽造私文書罪。其與辛○○偽造甲○○、丙○○簽名及指印之行為
    為偽造私文書之部份行為；偽造私文書、變造特種文書之低度行為，為行使偽造
    私文書、變造特種文書所吸收；行使偽造有價證券之輕度行為為偽造有價證券之
    重度行為所吸收，均不另論罪。其所犯偽造有價證券罪，與辛○○、偽造甲○○
    為支票發票人之姓名年籍不詳之成年人間；所犯變造特種文書罪，與辛○○、變
    造丙○○汽車駕駛執照之姓名年籍不詳之成年人間；所犯行使變造特種文書、行
    使偽造私文書罪及詐欺取財罪，與辛○○間，均有犯意聯絡及行為分擔，均為共
    同正犯。又被告前後數次偽造有價證券、行使偽造私文書及詐欺取財犯行，均時
    間緊接，方法相同，所犯分別係構成要件相同之罪名，顯均係基於概括犯意反覆
    為之，均為連續犯，應均依刑法第五十六條規定，以一罪論並加重其刑。且其所
    犯上開數罪間，有方法結果之牽連關係，為牽連犯，應從重之偽造有價證券罪論
    處。至某姓名年籍不詳之成年人換貼辛○○相片於丙○○所有之汽車駕駛執照上
    ，係屬「變造」特種文書之行為，故被告、辛○○持之行使係共犯行使變造特種
    文書罪，公訴意旨認屬係行使「偽造」特許證罪，法律見解有誤；另原起訴法條
    刑法第三百三十九條第二項詐欺得利罪，亦經蒞庭檢察官當庭變更為同條第一項
    之詐欺取財罪，均附此敘明。本院審酌被告素行不佳，貪圖不勞而獲之私利，前
    已與辛○○等人共犯以偽造之支票詐購財物達二十餘起犯行，並經法院判刑確定
    ，竟仍不知悔改，再犯本案，且犯後飾詞卸責，態度惡劣，惟本次犯行次數、所
    得財物非鉅等一切情狀，並參酌檢察官之求刑，量處如主文所示之刑。偽造之華
    南商業銀行苗栗分行「甲○○」支票二紙，房屋租賃契約書二份上各偽造之丙○○署押（含簽名及指印）六枚、甲○○署押（含簽名及指印）四枚，及出貨單上
    偽造「胡」字之署押一枚，雖均未扣案，但無證據證明業已滅失，應分別依同法
    第二百零五條、第二百十九條之規定沒收。變造之丙○○汽車駕駛執照上辛○○
    之相片一張，為共犯辛○○所有，且係被告等供犯罪所用之物乙節，業據被告供
    述在卷，亦應依同法第三十八條第一項第二款規定，併予沒收。
據上論斷，應依刑事訴訟法第二百九十九條第一項前段，刑法第二十八條、第五十六
條、第二百零一條第一項、第二百十六條、第二百十條、第二百十二條、第三百三十
九條第一項、第五十五條、第二百零五條、第二百十九條、第三十八條第一項第二款
，罰金罰鍰提高標準條例第一條前段，判決如主文。
本案經檢察官郭靜文到庭執行職務。
中　　　華　　　民　　　國　 　九十三　 　年　　十一   　月　 　十七　　日
                          臺灣苗栗地方法院刑事第二庭
                                        審判長法  官 林 燦 都
                                              法  官 柳 章 峰
                                              法  官 黃 怡 玲
右正本證明與原本無異。
如不服本件判決，得自收受送達之日起十日內，向本院提出上訴（須附繕本）。
                                              書記官 陳 淑 華
中　　　華　　　民　　　國　　九十三　　年　　 十一 　　月　　 十七 　　日
附錄論罪科刑法條
中華民國刑法第二百零一條
意圖供行使之用，而偽造、變造公債票、公司股票或其他有價證券者，處
三年以上十年以下有期徒刑，得併科三千元以下罰金。
中華民國刑法第二百十條
(偽造變造私文書罪)
偽造、變造私文書，足以生損害於公眾或他人者，處五年以下有期徒刑。行使偽造、變造之公債票、公司股票或其他有價證券，或意圖供行使之用
，而收集或交付於人者，處一年以上七年以下有期徒刑，得併科三千元以
下罰金。
中華民國刑法第二百十二條
(偽造變造特種文書罪)
偽造、變造護照、旅券、免許證、特許證及關於品行、能力服務或其他相
類之證書、介紹書，足以生損害於公眾或他人者，處一年以下有期徒刑、
拘役或三百元以下罰金。
中華民國刑法第二百一十六條
(行使偽造變造或登載不實之文書罪)
行使第二百十條至第二百十五條之文書者，依偽造、變造文書或登載不實
事項或使登載不實事項之規定處斷。
中華民國刑法第三百三十九條
(普通詐欺罪)
意圖為自己或第三人不法之所有，以詐術使人將本人或第三人之物交付者
，處五年以下有期徒刑、拘役或科或併科一千元以下罰金。
以前項方法得財產上不法之利益或使第三人得之者，亦同。
前二項之未遂犯罰之。
